【裁判字號】    91,上易,1783
【裁判日期】    920207
【裁判案由】    侵占
【裁判全文】
臺灣高等法院高雄分院刑事判決                  九十一年度上易字第一七八三號
    上訴人  甲○○  男  民國五.
    即被告
右上訴人因侵占案件，不服臺灣高雄地方法院九十一年度易字第三二九九號中華民國
九十一年十月三十一日第一審判決（起訴案號：臺灣高雄地方法院檢察署九十一年度
調偵字第五一０號），提起上訴，本院判決如左：
      主  文
原判決撤銷。
甲○○無罪。
    理  由
一、公訴意旨略以：被告甲○○於民國八十四年十月二十三日，在高雄市前鎮區○○
    ○路二七號，向萬世交通有限公司（下稱萬世公司）承租車牌號碼ＹＵ－六七九
    號計程車營業車牌二面及行車執照一枚，雙方並訂立契約，詎被告甲○○竟意圖
    為自己不法之所有，自八十九年四月一日起，即未依契約約定繳付租金及燃料稅
    、牌照稅、保險費及違規罰鍰等費用，並將其持有之計程車營業車牌二面及行車
    執照一枚侵占入己使用，經萬世公司於九十年八月六日、十月三日、十月十九日
    ，連續以存證信函催告被告甲○○返還該二面車牌，並終止契約，然被告甲○○
    均置之不理，且未繳交前述租金及燃料稅等費用，致萬世公司迄今受有九萬餘元
    之損失，因認被告甲○○涉有刑法第三百三十五條第一項之侵占罪嫌云云。
二、本件公訴人認被告涉有前述侵占罪嫌，無非係以告訴人萬世公司代理人黃亦兵之
    指訴，並有被告所簽立之高雄市計程車業契約書、存證信函影本、相關費用繳交
    表等附卷可證，為其論罪之依據；經訊據被告甲○○固不諱言積欠告訴人上述費
    用，惟堅詞否認有何侵占車牌之犯行，辯稱：該車牌係於九十年七月二十二日因
    違規被高雄縣警察局交通隊吊扣，致於九十年八月六日收到告訴人萬世公司之存
    證信函後無法返還該車牌予告訴人公司，並無侵占之意圖等語。
三、按犯罪事實應依證據認定之，無證據不得推定其犯罪事實；又不能證明被告犯罪
    者，應諭知無罪之判決，刑事訴訟法第一百五十四條、第三百零一條第一項分別
    定有明文；次按刑法上之侵占罪，須持有人變易原來之持有意思而為不法所有之
    意思始能成立，如僅將持有物延不交還或有其他原因致一時未能交還，既缺乏主
    觀要件，即難遽以該罪相繩，最高法院六十八年台上字第三一四六號亦著有判例
    ；經查：被告曾向告訴人萬世公司租用上述車牌之情，雖有高雄市計程車業契約
    書一紙附卷可稽，惟被告係於九十年七月二十二日因無照駕駛違規，經高雄縣警
    察局交通隊吊扣前述車牌，此有違反道路交通管理事件通知單附卷可證，而告訴
    人萬世公司係於九十年八月六日始以存證信函要求被告於收受存證信函後七日內
    繳清積欠款項，則被告於告訴人萬世公司中止契約後，並未持有該車牌甚明，其
    主觀上應無變易原持有而為不法所有之意圖，即難以侵占罪責相繩，至被告未依
    契約約定繳付租金及燃料稅、牌照稅、保險費及違規罰鍰等費用應純屬民事糾葛
    ，是本件被告所為尚與侵占罪之構成要件不合。此外，復查無其他積極證據足資
    證明被告有何犯行，要屬不能證明被告犯罪。
四、原審未為詳察，遽為被告甲○○科刑之判決，尚有未洽，被告上訴意旨，執此指
    摘原判決不當，為有理由，應由本院將原判決予以撤銷改判，另為被告甲○○無
    罪之諭知。
據上論結，應依刑事訴訟法第三百六十九條第一項前段、第三百六十四條、第三百零
一條第一項前段，判決如主文。
本案經檢察官陳國全到庭執行職務。
中    華    民    國      九十二      年      二      月     七   日
                              臺灣高等法院高雄分院刑事第七庭
                                  審判長法官  李春昌
                                        法官  莊飛宗
                                        法官  黃憲文
右正本證明與原本無異。
不得上訴。
                                  法院書記官  黃英彥
中    華    民    國      九十二      年      二      月    七    日


司法院資訊處製作；財團法人民間司法改革基金會備份。
